【裁判字號】    97,訴,4215
【裁判日期】    980403
【裁判案由】    毒品危害防制條例等
【裁判全文】
臺灣板橋地方法院刑事判決              97年度訴字第4215號
公  訴  人  臺灣板橋地方法院檢察署檢察官
被      告  甲○○
                    （現羈押於臺灣臺北看守所）
選任辯護人  張人志律師
上列被告因違反毒品危害防制條例等案件，經檢察官提起公訴（
97年度偵字第10314 號），本院判決如下：
    主  文
甲○○販賣第二級毒品，處有期徒刑柒年陸月，褫奪公權肆年，
未扣案之門號0000000000號手機壹支（含SIM 卡壹枚）沒收，如
全部或一部不能沒收時，追徵其價額；未扣案之販賣第二級毒品
所得之新台幣仟伍佰元沒收之，如全部或一部不能沒收時，以
其財產抵償之；又販賣第二級毒品，處有期徒刑柒年陸月，褫奪
公權肆年，未扣案之門號0000000000號手機壹支（含SIM 卡壹枚
）沒收，如全部或一部不能沒收時，追徵其價額；未扣案之販賣
第二級毒品所得之新台幣柒仟元沒收之，如全部或一部不能沒收
時，以其財產抵償之；又未經許可，持有槍砲之主要組成零件，
處有期徒刑拾月，併科罰金新台幣伍萬元，罰金如易服勞役，以
新臺幣壹仟元折算壹日，扣案之土造金屬槍管壹支（槍枝管制編
號：0000000000號）沒收。應執行有期徒刑拾貳年陸月，併科罰
金新台幣伍萬元，罰金如易服勞役，以新臺幣壹仟元折算壹日，
褫奪公權肆年，未扣案之門號0000000000號手機壹支（含SIM 卡
壹枚）沒收，如全部或一部不能沒收時，追徵其價額；未扣案之
販賣第二級毒品所得之新台幣合計壹萬伍佰元沒收之，如全部或
一部不能沒收時，以其財產抵償之；扣案之土造金屬槍管壹支（
槍枝管制編號：0000000000號）沒收。
    事  實
一、甲○○基於意圖營利之販賣第二級毒品甲基安非他命（起訴
    書略載為安非他命，以下均同）之犯意，於民國97年2 月23
    日凌晨3 時11分許、同日下午3 時58分許，先後二次以其所
    有之門號0000000000號手機與張清山所持用之門號00000000
    00號手機聯繫後（上述第一通電話，係張清山撥打給甲○○
    ；上述第二通電話，則係甲○○撥打給張清山），約定由張
    清山以新台幣（下同）3 千5 百元之代價，向甲○○購買甲
    基安非他命1 公克，並相約交易地點於張清山臺北縣樹林市
    ○○街292 巷16號之住處內。嗣甲○○旋於同日下午4 時30
    分許，在上開住處交付1 公克之甲基安非他命給張清山，並
    收取張清山所交付之3 千5 百元。
二、甲○○又基於意圖營利之販賣第二級毒品甲基安非他命（起
    訴書略載為安非他命，以下均同）之犯意，復於97年2 月26
    日上午10時45分許，接獲張清山之前揭手機來電（雙方手機
    門號均同上），雙方約定由張清山以7 千元之代價，向甲○
    ○購買甲基安非他命2 公克，並相約交易地點在張清山前揭
    住處。嗣甲○○旋於同日某時，在前揭住處內交付2 公克之
    甲基安非他命給張清山，並收取張清山所交付之7 千元。
三、甲○○明知姓名年籍均不詳之綽號「白狼」之成年男子於97
    年2 月1 日晚上7 、8 時許，所攜帶前來其臺北縣板橋市○
    ○街121 巷2 之3 號A 室住處（該址即為4 樓，起訴書贅載
    「4 樓」，並漏載「A 室」）之不具殺傷力之改造手槍1 支
    （槍枝管制編號：0000000000號；該手槍係由仿BERETTA 廠
    92FS型半自動手槍製造之槍枝，換裝土造金屬槍管而成，但
    欠缺撞針，無法供擊發子彈使用，惟該土造金屬槍管則仍係
    屬槍砲之主要組成零件），其槍管乃係土造金屬槍管所換裝
    ，竟仍基於未經許可持有槍砲主要組成零件之犯意，於「白
    狼」將該槍交付其保管而暫時離去後，其即未經中央主管機
    關許可而在上址持有包含該槍管在內之上開改造手槍。嗣於
    同日晚上11時47分許，警方持本院所核發之搜索票前往上址
    執行搜索，甲○○因事先得知警方將到，即於警方到達前將
    該手槍棄置於上址，其則先行逃逸。後經警方到場扣得該手
    槍，始循線查獲上情。
四、案經臺北市政府警察局移送臺灣板橋地方法院檢察署檢察官
    偵查起訴。
    理  由
壹、證據能力方面：
    按「被告以外之人於審判外之言詞或書面陳述，除法律有規
    定者外，不得作為證據」，刑事訴訟法第159 條第1 項定有
    明文，此即學理上所稱「傳聞證據排除法則」。依上開法律
    規定，傳聞證據原則上固無證據能力，但如法律別有規定者
    ，即例外認有證據能力。經查：
  一、本件卷附之內政部警政署刑事警察局97年2 月25日刑鑑字
      第0970019419號槍彈鑑定書所示鑑定意見（參見偵查卷第
      70、71頁），係該局依檢察機關概括授權囑託執行鑑定職
      務所出具之書面鑑定報告，依刑事訴訟法第159 條第1 項
      及同法第208 條第1 項準用同法第206 條第1 項之規定，
      係屬傳聞法則之例外，自得作為證據。
  二、又被告以外之人於審判外之陳述，雖不符同法第159 條之
      1 至第159 條之4 之規定，但經當事人於審判程序同意作
      為證據，法院審酌該言詞陳述或書面陳述作成時之情況，
      認為適當者，亦得為證據；當事人、代理人或辯護人於法
      院調查證據時，知有第159 條第1 項不得為證據之情形，
      而未於言詞辯論終結前聲明異議者，視為有前項之同意，
      此則據同法第159 條之5 規定甚明。鑒於採用傳聞證據排
      除法則之重要理由之一，係因傳聞證據未經當事人之反詰
      問予以覈實，若當事人願放棄對原供述人之反對詰問時，
      原則上即可承認該傳聞證據之證據能力，而揆諸我國刑事
      訴訟法第159 條之5 之立法理由，除參照前述傳聞證據排
      除法則之基本法理外，亦參考日本刑事訴訟法第326 條之
      立法例，查日本刑事審判實務之運作，有關檢察官及被告
      均同意作為證據之傳聞書面材料或陳述，可直接援引該國
      刑事訴訟法第326 條作為傳聞例外之法律依據，僅在檢察
      官與被告不同意之情況下，乃須根據其他傳聞例外規定俾
      以斟酌該等書面材料或陳述是否具有證據能力，在當事人
      間無爭執之案件中，傳聞證據基本上均可依據前引規定提
      出於法院使用。職是之故，我國刑事訴訟法第159 條之5
      之適用應可作同上之解釋。經查，本件判決後開所示之被
      告甲○○以外之人於審判外之陳述（包括書面陳述），固
      均屬傳聞證據，惟被告及其辯護人就前揭審判外陳述之證
      據能力，雖知上開證據資料皆為傳聞證據，但於本院準備
      程序及審判期日中則均不爭執上開證據資料之證據能力，
      且迄至言詞辯論終結前亦未再聲明異議；而公訴檢察官於
      本院審判期日中則表示上開證據資料均有證據能力。本院
      審酌上開證據資料製作時之情況，尚查無違法不當及證明
      力明顯過低之瑕疵，亦認為以之作為證據應屬適當，故揆
      諸前開法律規定與說明，爰逕依刑事訴訟法第159 條之5
      規定，認前揭證據資料均例外有證據能力。
貳、實體方面：
  一、認定事實部分：
      訊據被告甲○○對於其於前揭97年2 月23日販賣甲基安非
      他命給張清山及其於前揭97年2 月1 日未經許可持有槍砲
      主要組成零件（即前揭土造金屬槍管）之犯行，均已坦承
      不諱；至其對於其於97年2 月26日與張清山確以前揭手機
      聯絡之事實，固亦供承無訛，惟矢口否認此部分有何販賣
      第二級毒品之犯行，辯稱：我當天有和張清山電話聯繫，
      但我實際上有沒有去賣，我現在不確定。檢察官在97年5
      月8 日偵訊我的時候，其實我也不確定，但我在偵訊時會
      坦承，是因為我想說反正賣一次賣二次都只論一罪，所以
      我才順口回答確實有賣，且販賣金額是7 千元。我當天是
      沒有跟檢察官說我不確定我有無販賣，這只是我當時心裡
      的想法。後來我才知道現在是一罪一罰，既然我不確定我
      有無販賣，就無法承認這部分的犯行云云。經查：
    (一)97年2 月23日販賣甲基安非他命部分：
      此部分販賣甲基安非他命之犯罪事實，除經被告於警詢、
      偵查及本院審理時所是認外，亦經證人張清山於警詢中證
      述明確（參見偵查卷第30頁）；且被告與證人張清山於97
      年2 月23日凌晨3 時11分許、同日下午3 時58分許，先後
      二次以前揭門號手機聯繫（第一通電話係證人張清山撥打
      給被告；第二通電話則係被告撥打給證人張清山），雙方
      之通話內容如下（按：被告於本院審理時坦認「阿美」為
      其之綽號）：
      （第一通電話）
      A（即被告）：喂。
      B（即張清山）：喂，阿美喔。
      A：嘿。
      B：我阿清。
      A：嘿。
      B：你拿一個來樹林好嗎？
      A：好。
      B：你來三俊街252巷，我在那裡等你喔。
      A：好。
      （第二通電話）
      B：喂。
      A：喂，阿山。
      B：誰？
      A：阿美。
      B：喔，阿美。
      A：嘿，你要來嗎？
      B：在中和喔？
      A：嘿。
      B：中和我沒辦法去啦。
      A：我拿過去給你要嗎？
      B：要啊。
      A：幾個。
      B：1個就好。
      A：好。
      B：...不好意思。
      上開通話內容，有通訊監察譯文1 份在卷可稽（參見偵查
      卷第157 頁）。綜觀上開通話內容，可知被告與證人張清
      山未敢明言雙方交易物品為何，衡情應非可光明正大讓人
      聽聞之物，而顯然涉及非法，否則不致如此隱諱不言；又
      上述所謂「1 個」，倘在雙方談及買賣違禁物之情況下，
      衡情容有合理可能即係指毒品「1 公克」之意，此參以被
      告及證人張清山均坦承渠等確係買賣甲基安非他命1 公克
      ，即更見其明。是以被告供承其確有以3 千5 百元之價格
      ，販賣甲基安非他命1 公克給證人張清山之情事，益徵應
      非屬子虛。足認被告所為自白核與事實相符，其自白應可
      採信，是其此部分之犯行應堪認定。
    (二)97年2 月26日販賣甲基安非他命部分：
      1.被告於偵查中業已坦承其確有此部分販賣甲基安非他命
        給張清山之犯罪事實（參見偵查卷第183 頁）；且被告
        與張清山於97年2 月26日上午10時45分許復以前揭門號
        手機聯繫，雙方之通話內容如下：
        A（即被告）：喂。
        B（即張清山）：喂阿美喔。
        A：嘿。
        B：你拿硬的過來一下。
        A：多少？
        B：拿2個，另外一種的41。
        A：好。
        B：你快點來。
        A：好。
        B：拜託一下。
        上開通話內容，亦有通訊監察譯文1 份在卷可稽（參見
        偵查卷第158 頁）。綜觀上開通話內容，可知張清山亦
        同樣係要向被告購買某物。稽之渠等於電話中同樣未敢
        明言購買何物，而係以「硬的」作為交易物品之代稱或
        暗語，且購買數量亦同樣以「個」相稱，復衡以一般偵
        審販賣毒品案件之實務上，所謂「硬的」通常係指安非
        他命類之毒品，顯見渠等二人此次電話聯繫同樣係交易
        甲基安非他命無訛，且被告此次販賣給張清山之數量則
        為2 公克。此參以被告於偵查中坦認無訛，且更進一步
        供承其販賣之金額為7 千元（即其前次交易1 公克甲基
        安非他命金額3 千5 百元之2 倍），更見其明。
      2.被告固以前揭情詞置辯，否認其有此部分之販賣第二級
        毒品犯行云云。惟查，衡情若非真有其事，常人在出於
        自由意志之情況下，均不至供述對自己不利之情事，尤
        其係販賣毒品此種對自己重大不利之情事，則被告於偵
        查中既已坦認不諱，且並無所謂非出於任意性之問題，
        其所為自白應具有相當之可信性為是，嗣其於本院審理
        時改口否認，自無非係事後卸責之詞，當無足取。再者
        ，檢察官於偵訊時提示前揭通訊監察譯文質之被告，而
        觀諸該通訊監察譯文所載，被告尚可能涉有販賣海洛因
        四分之一公克給張清山（按：即張清山上述電話中所稱
        「另外一種的41），惟被告於回答檢察官時，雖一方面
        坦承販賣甲基安非他命給張清山之事實，但對於販賣海
        洛因給張清山之部分，其則斷然否認。可知被告並非均
        一味坦承販賣毒品，其尚知否認販賣海洛因。是以被告
        針對檢察官之訊問，如其認未有其事者，其應會明確否
        認，是倘被告確實不清楚其有無販賣甲基安非他命給張
        清山，其亦應會回答不清楚或直接予以否認，斷無可能
        會坦承犯行。衡以販賣毒品乃係嚴重觸法之事，此乃眾
        所周知之事，被告自難諉為不知。雖刑法於95年7 月1
        日修正施行前確有連續犯應論以一罪之規定，但縱成立
        連續犯，依法仍應加重其刑，則販賣一次毒品與販賣二
        次毒品之刑度猶有明顯差距，且以販賣毒品係屬重大犯
        罪而言，其間相差即可能以數年計，對被告之影響當屬
        甚鉅，被告自不可能會僅因誤認尚有連續犯規定之存在
        ，即隨便坦承其確有此部分販賣甲基安非他命之事實，
        其理至屬灼然。此復參以被告於上開偵訊時檢察官另質
        之其有無販賣甲基安非他命給尤秀敏時，被告亦斷然否
        認，並無因上述所謂誤認連續犯之理由，即隨便予以坦
        承，更見其明。故被告執此為辯，顯然係圖卸其責之詞
        ，要不足採。況觀諸前揭通訊監察譯文，其內並未記載
        被告與張清山約定販賣金額若干及交易地點，然被告於
        偵查中不僅坦承販賣甲基安非他命之事實，亦進一步供
        明其販賣金額為7 千元，交易地點則為張清山之樹林市
        住處，益徵確有此部分販賣甲基安非他命之事實無訛。
        至被告於警詢及97年3 月21日檢察官初次偵訊時雖僅言
        及其確有於97年2 月底以3 千5 百元販賣1 公克甲基安
        非他命給張清山之事實，而未提到其尚有於97年2 月26
        日以7 千元販賣2 公克甲基安非他命給張清山之事實。
        但此無非僅係因當時警方及檢察官並未提示前揭通訊監
        察譯文訊（詢）問被告，而均僅係針對張清山所證稱以
        3 千5 百元向被告購買1 公克甲基安非他命之部分，執
        以訊（詢）問被告，故被告亦始會僅針對此部分坦承無
        訛。是無論如何，依被告於警詢及檢察官初次偵訊時之
        回答，其應未就其有無於97年2 月26日販賣甲基安非他
        命乙事予以供述。迨被告於97年5 月8 日檢察官第二次
        偵訊時，經檢察官提示前揭通訊監察譯文後，被告旋即
        坦承此部分犯行，可見確有其事無誤；而被告坦承此部
        分之犯行，依上述說明，尚無與被告於警詢及檢察官初
        次偵訊中之回答有所矛盾之處。故本件辯護人為被告辯
        護稱：被告於警詢、檢察官初次偵訊中均僅提及一次販
        賣毒品之事，顯見其於檢察官第二次偵訊時所為坦承販
        賣二次毒品之自白應非事實云云，容難足取。
      3.至證人張清山於警詢、偵查中雖未證稱其有於96年2 月
        26日向被告購買甲基安非他命之事實。然依被告之自白
        及前揭通訊監察譯文，已足認定被告確有此部分販賣甲
        基安非他命之事實，業如前述，證人張清山此部分所證
        ，自無足採信。況衡以證人張清山於警詢中尚有證稱其
        於96年2 月23日向被告購買甲基安非他命之事實，然嗣
        於偵查中其不僅證稱並無於96年2 月26日向被告購買甲
        基安非他命之事，甚至連96年2 月23日向被告購買甲基
        安非他命之事亦一併改口否認，顯見證人張清山所為證
        述不無偏袒迴護被告之嫌，則其關於此部分所為證述之
        可信性，自非無疑，尚難執此為有利於被告之認定。
      4.綜上所述，足認被告確有於97年2 月26日販賣甲基安非
        他命給張清山之事實，被告及辯護人所辯各節復無足取
        ，是此部分事證已臻明確，被告此部分之犯行亦堪認定
        。
    (三)未經許可持有槍砲之主要組成零件部分：
      1.被告於前開時、地持有「白狼」所交付之前揭改造手槍
        ，嗣前揭改造手槍於前開時、地為警查扣之事實，除為
        被告於本院審理時所是認外，並有警方所製作之搜索扣
        押筆錄、扣押物品目錄表各1 份在卷可稽（參見偵查卷
        第41至44頁），且有該手槍扣案為憑。嗣該手槍經送內
        政部警政署刑事警察局鑑定結果，略認：該手槍（槍枝
        管制編號：0000000000號）係由仿BERETTA 廠92FS型半
        自動手槍製造之槍枝，換裝土造金屬槍管而成，欠缺撞
        針，無法供擊發子彈使用，認不具殺傷力等語，此有該
        局97年2 月25日刑鑑字第0970019419號槍彈鑑定書1 份
        附卷可佐（參見偵查卷第70、71頁）。衡諸槍砲彈藥刀
        械管制條例第4 條第1 項第1 款所揭示之內涵，該條例
        所管制之槍枝構成要件有二：其一須可發射金屬或子彈
        ；其二須具殺傷力。縱令原廠製造之制式槍枝因故無法
        發射，或改造槍枝雖可發射而不具殺傷力，均因不符構
        成要件，無法以該條例第4 條第1 項第1 款之管制槍枝
        論處，然於此仍應判斷是否成立同條第2 項前段公告管
        制之槍枝主要組成零件問題，此乃第4 條第2 項為防止
        不法之徒利用化整為零，逃避法律制裁之立法目的。易
        言之，主要組成零件之管制範圍，應以該零件自始即供
        製造管制槍枝使用，且為主要部分者為限；反之，如自
        始即僅供組成玩具槍使用者，要無追訴餘地。否則，以
        現今科技，目前充斥社會之類似真槍玩具槍，無論外觀
        、材質及其零件、構造等，幾與真槍相仿，其零件如不
        予排除管制，縱令不具殺傷力或無發射功能，持有者仍
        有觸犯槍砲彈藥刀械管制條例之虞，如其因而必須面臨
        刑罰制裁，或發生輕罪重罰結果，恐有過於嚴苛之譏，
        應非立法原意（參見臺灣高等法院94年度上訴字第2951
        號判決意旨）。經查，前揭扣案之改造手槍固不具殺傷
        力，而無從繩以被告未經許可持有改造手槍之罪名，但
        依上述說明，仍須進一步判斷被告有無持有槍砲主要組
        成零件之情形。查前揭扣案之改造手槍乃係源自仿製原
        廠之手槍，僅其槍管部分係自行換裝土造金屬槍管而成
        ，故該土造金屬槍管部分雖可認定應係自始即供製造非
        法改造手槍所使用，而屬槍砲之主要組成零件，但該槍
        管以外之部分，則尚難遽認同係如此，自無法認定亦均
        屬槍砲之主要組成零件。嗣經本院向內政部函詢結果，
        內政部亦函覆僅該土造金屬槍管係屬該部86年11月24日
        台（86）內警字第8670683 號公告之槍砲主要組成零件
        ，此有該部97年11月19日內授警字第0970871727號函1
        份在卷可按（參見本院卷第44頁），亦同此見解，可供
        參考。是公訴意旨認被告所持有之槍砲主要組成零件，
        除前揭土造金屬槍管外，尚包括槍身、槍機、滑套、彈
        匣等等，自難採認。再者，前揭土造金屬槍管係屬槍砲
        之主要組成零件，依槍砲彈藥刀械管制條例第5 條規定
        ，非經中央主管機關許可，不得持有之。被告既持有包
        含該槍管在內之前揭改造手槍，自屬未經許可持有槍砲
        之主要組成零件。
      2.被告雖承認此部分犯行，但仍辯稱：當時係「白狼」至
        我套房找我，拿這把槍給我看，並有將槍交給我，後來
        他說要下樓去拿車鑰匙，之後就沒有再回來，我打電話
        給他，他也沒有接，該槍就留在我家，後來我乾姐經過
        我家樓下，跟我說樓下有警察，我就把槍丟在走廊上，
        並在9 、10點離開住處。「廖仔」知道「白狼」當天來
        過我家的事情，後來「廖仔」當天在我家樓下被警察抓
        了，他有打電話跟我說當天「白狼」也有被帶到市刑大
        ，而我當天也有看到「白狼」在樓下與警察聊天云云，
        依被告上開所辯，似有指訴其係遭「白狼」與警方共同
        陷害之意。惟查，本院向臺北市政府警察局刑事警察大
        隊函查於97年2 月1 日是否曾在被告住處樓下盤查或逮
        捕一名綽號「廖仔」之男子，該大隊函覆稱在該址樓下
        確查有乙○○等三名男子，此有該大隊97年11月20日北
        市警刑大四字第09732555500 號函1 份在卷可稽（參見
        本院卷第46頁）。嗣經本院當庭提示乙○○之刑事資料
        照片（參見本院卷第50頁）供被告確認後，被告供稱乙
        ○○即係其所稱之「廖仔」。惟證人乙○○於本院審理
        時證稱：我對被告沒有什麼印象，我當天是有去過板橋
        市○○街的四樓，但我只有聽過「白狼」這個名字，並
        沒有見過這個人，當天在場的人應該有一個人是他，因
        為我聽到裡面有人在叫「白狼」。我進去該房間不到三
        分鐘就出來了，在該房間內我沒有看到任何槍枝或類似
        槍枝的物品，我也沒有在被警察盤查後與被告聯絡。我
        當天是有被警察盤查，但另外二個被警察盤查的人是誰
        我不知道等語（參見本院98年3 月5 日審判筆錄）。是
        依證人乙○○所證，其並未打電話給被告，亦未目睹「
        白狼」將前揭改造手槍交付被告之經過，自難遽認被告
        此節所述係屬真實；而被告所供疑似遭「白狼」與警方
        聯手陷害之事實，既僅係被告空言泛稱，當無從基此執
        為對被告有利之認定。
      3.辯護人雖復為被告辯護稱：被告從未將前揭改造手槍置
        於自己實力支配之下，該手槍仍在「白狼」之實力支配
        及占有管理之下，被告自不構成「持有」之構成要件行
        為，斷不能因為被告僅觀賞幾分鐘，即率然將被告之行
        為評價為持有云云。惟按槍砲或槍砲之主要組成零件之
        「持有」，乃係將該等物品置於行為人之實力支配之下
        ，即屬當之；至於該等物品是否為持有人所有，行為人
        持有該等物品之動機為何及其持有時間之長短，均與其
        持有犯行之成立無涉。稽之本件被告於本院審理時供承
        ：「白狼」有將槍交給我，後來「白狼」就下樓去拿車
        鑰匙，沒有再回來，該槍就留在我家。之後我聽說樓下
        有警察，就把槍丟棄等情，可知於「白狼」下樓離去被
        告之住處後，因「白狼」客觀上已無從再以實力支配該
        手槍（蓋「白狼」縱然如被告所辯，僅係下樓去拿車鑰
        匙，客觀上亦已離開被告住處，而無法再以實力支配該
        手槍），前揭改造手槍應已移至被告之實力支配之下，
        斷非尚在「白狼」之實力支配之中。此參以被告於獲知
        警方將來到時，尚能將該槍自行決定處分丟棄，更見其
        明。至被告之犯罪動機縱然僅係觀賞及短暫代「白狼」
        保管，亦難阻其持有犯行之成立。是辯護人辯稱前揭改
        造手槍尚在「白狼」實力支配之下，被告所為不構成持
        有云云，自無足採認。
      4.綜上所述，足認被告確有持有前揭不具殺傷力之改造手
        槍（含前揭土造金屬槍管），而被告及辯護人所辯復無
        足取，是以此部分事證已臻明確，被告此部分之犯行應
        堪認定。
  二、論罪科刑部分：
    (一)核被告所為，係犯毒品危害防制條例第4 條第2 項之販賣
      第二級毒品罪及槍砲彈藥刀械管制條例第13條第4 項之未
      經許可持有槍砲之主要組成零件罪。被告持有毒品，復進
      而販賣，其持有毒品之低度行為，為販賣之高度行為所吸
      收，均不另論罪。被告所犯販賣第二級毒品罪二罪及未經
      許可持有槍砲之主要組成零件一罪間，犯意各別，且係分
      別所為，應予分論併罰。
    (二)本院審酌被告視政府反毒政策及宣導如無物，意圖營利而
      販賣第二級毒品甲基安非他命，對於甲基安非他命施用來
      源之提供大有助益，影響所及，非僅多數人之生命、身體
      將可能受其侵害，社會、國家之法益亦不能免，為害之鉅
      ，當非個人一己之生命、身體法益所可比擬，自應嚴厲規
      範，而被告又係有社會經驗之成年人，當知非法持有槍枝
      或其主要組成零件乃係嚴重觸法行為，其竟亦無視法律規
      定，未經許可持有槍砲之主要組成零件即前揭土造金屬槍
      管1 支，對社會治安造成之隱藏危害甚大，嗣其於本院審
      理時猶矢口否認97年2 月26日販賣甲基安非他命之犯行，
      飾詞圖卸其責，是其所為自應分別受有相當程度之刑事非
      難；惟另考量被告於本院審理時已能坦承其餘犯行，而其
      於本院審理時雖否認97年2 月26日販賣甲基安非他命之犯
      行，但於偵查中亦曾坦承該犯行無訛，且其因一時貪圖暴
      利致罹刑章，然經查獲之販賣毒品次數及金額均屬有限，
      且販賣之對象經查獲亦僅張清山一人，而其所持有之槍砲
      之主要組成零件僅有前述槍管1 支，數量要非至鉅，且持
      有之時間亦屬短暫，兼衡其之犯罪動機、目的、素行紀錄
      、智識程度非高等一切情狀，酌情分別量處如主文所示之
      刑，並就併科罰金部分，諭知如易服勞役之折算標準，且
      定其應執行之刑，復就併科罰金部分，諭知同上之易服勞
      役折算標準，以資懲儆。又依被告所犯販賣第二級毒品罪
      之性質，本院認有另為褫奪公權之必要，爰依刑法第37條
      第2 項規定，併予分別宣告如主文所示之褫奪公權，且僅
      就上開褫奪公權中之最長期間（即褫奪公權4 年）執行之
      。
    (三)又本件有關沒收部分，分別審酌如下：
      1.被告先後二次販賣前揭甲基安非他命給張清山，該等甲
        基安非他命依毒品危害防制條例第18條第1 項前段規定
        ，固本應宣告沒收銷燬之。然衡以張清山乃係向被告購
        買該等甲基安非他命供己施用，且在短短三天內即向被
        告購買二次，足見其施用甲基安非他命之頻繁；嗣張清
        山乃係於其購買毒品後一個月左右即97年3 月21日始經
        警方逮捕並詢問，此參以張清山之警詢筆錄即明。故張
        清山所購買之該等甲基安非他命當已經施用殆盡無疑，
        自無從再予宣告沒收銷燬之。公訴檢察官論告認應將該
        等甲基安非他命併予宣告沒收銷燬之，即容有誤會。
      2.未扣案之被告所使用之前揭門號0000000000號手機（含
        SIM 卡1 枚），乃係供被告前開二次販賣甲基安非他命
        所用，且衡情係被告所有（按：上開手機門號係屬遠傳
        電信股份有限公司之門號，而SIM 卡於申辦門號手續完
        成時即為申辦人所有，此經上開公司以97年4 月10日遠
        傳（企營）字第09710300937 號函示在案，故該SIM 卡
        衡情亦屬被告所有），應依毒品危害防制條例第19條第
        1 項規定，於被告所犯販賣第二級毒品罪二罪之主文項
        下，均予以諭知沒收，且因上開手機並未扣案，故併諭
        知如全部或一部不能沒收時，追徵其價額。
      3.被告先後販賣甲基安非他命之所得3 千5 百元及7 千元
        （合計1 萬5 百元），雖均未扣案，但依毒品危害防制
        條例第19條第1 項規定，仍應於各該販賣第二級毒品罪
        名之主文項下分別諭知沒收，如全部或一部不能沒收時
        ，以被告之財產抵償之。
      4.扣案之前揭土造金屬槍管1 支，係屬槍砲彈藥刀械管制
        條例第4 條第2 項前段所規定之槍砲主要組成零件，依
        同條例第5 條規定，非經中央主管機關許可，不得持有
        之，業如前述，自屬該條例所規定之違禁物無訛。是該
        槍管1 支，自應依刑法第38條第1 項第1 款規定，併予
        宣告沒收之；至該槍管以外之其他部分，於被告持有時
        既難認同屬槍砲之主要組成零件，要非屬違禁物，自毋
        庸併為沒收之諭知，附此敘明。
據上論斷，應依刑事訴訟法第299 條第1 項前段，毒品危害防制
條例第4 條第2 項、第19條第1 項，槍砲彈藥刀械管制條例第13
條第4 項，刑法第11條、第51條第5 款、第8 款、第42條第3 項
、第37條第2 項、第3 項、第38條第1 項第1 款，判決如主文。
本案經檢察官黃筵銘到庭執行職務。
中    華    民    國    98    年    4     月    3     日
                  刑事第七庭    審判長法  官  戴嘉清
                                      法  官  林晏鵬
                                      法  官  陳信旗
以上為正本證明與原本無異。
如不服本判決，應於判決送達後10日內敘明上訴理由，向本院提
出上訴狀 (應附繕本) ，上訴於臺灣高等法院。其未敘述上訴理
由者，應於上訴期間屆滿後20日內向本院補提理由書，「切勿逕
送上級法院」。
                                      書記官  陳昭綾
中    華    民    國    98    年    4     月    13    日
附錄本判決論罪科刑之法條：
毒品危害防制條例第4 條
    製造、運輸、販賣第一級毒品者，處死刑或無期徒刑；處無
    期徒刑者，得併科新臺幣一千萬元以下罰金。
    製造、運輸、販賣第二級毒品者，處無期徒刑或七年以上有
    期徒刑，得併科新臺幣七百萬元以下罰金。
    製造、運輸、販賣第三級毒品者，處五年以上有期徒刑，得
    併科新臺幣五百萬元以下罰金。
    製造、運輸、販賣第四級毒品者，處三年以上十年以下有期
    徒刑，得併科新臺幣三百萬元以下罰金。
    製造、運輸、販賣專供製造或施用毒品之器具者，處一年以
    上七年以下有期徒刑，得併科新臺幣一百萬元以下罰金。
    前五項之未遂犯罰之。
槍砲彈藥刀械管制條例第13條
    未經許可，製造、販賣或運輸槍砲、彈藥之主要組成零件者
    ，處3 年以上10年以下有期徒刑，併科新台幣7 百萬元以下
    罰金。
    未經許可，轉讓、出租或出借前項零件者，處1 年以上7 年
    以下有期徒刑，併科新台幣5 百萬元以下罰金。
    意圖供自己或他人犯罪之用，而犯前二項之罪者，處5 年以
    上有期徒刑，併科新台幣1 千萬元以下罰金。
    未經許可，持有、寄藏或意圖販賣而陳列第一項所列零件者
    ，處6 月以上5 年以下有期徒刑，併科新台幣3 百萬元以下
    罰金。
    第一項至第三項之未遂犯罰之。


司法院資訊處製作；財團法人民間司法改革基金會備份。
